---
title: "01_qc"
author: "Roger Calvas"
date: "`r Sys.Date()`"
output: 
  html_document:
    toc: true
    toc_depth: 2
params:
  pre_stats: ""
  post_stats: ""
---

```{r setup, include=FALSE}
knitr::opts_chunk$set(echo = FALSE, message = FALSE, warning = FALSE)

split_paths <- function(x) {
  x <- trimws(x)
  if (is.null(x) || is.na(x) || x == "") return(character(0))
  strsplit(x, " +")[[1]]
}

get_sample <- function(path) {
  parts <- strsplit(path, .Platform$file.sep)[[1]]
  parts[length(parts) - 1]
}

img_tag <- function(filepath, alt_text = "QC Plot", width = "100%") {
  if (is.na(filepath) || !file.exists(filepath)) {
    return(sprintf('<p style="color: gray;">%s not available</p>', alt_text))
  }
  
  # The HTML will be in results/results_docs/
  # Images are in results/outputs/qc/
  # So relative path should be: ../outputs/qc/...
  
  # Extract the path after "results/"
  if (grepl("^results/", filepath)) {
    # Remove "results/" prefix
    rel_part <- sub("^results/", "", filepath)
    # Prepend "../" to go up from results_docs to results
    rel_path <- paste0("../", rel_part)
  } else {
    rel_path <- filepath
  }
  
  # Create the proper HTML img tag
  html <- sprintf('<img src="%s" alt="%s" style="width: %s; max-width: 800px; border: 1px solid #ddd;">',
                  rel_path, alt_text, width)
  
  return(html)
}

# Process parameters
pre_stats  <- split_paths(params$pre_stats)
post_stats <- split_paths(params$post_stats)
samples    <- vapply(pre_stats, get_sample, FUN.VALUE = character(1))
```

```{r library}
library(htmltools)
```

# QC Report- Nanopore Sequencing

```{r report, results='asis'}
# Main rendering loop
for (i in seq_along(samples)) {
  s <- samples[i]
  
  cat('\n\n## Sample:', s, '\n\n')
  
  # Pre-QC
  cat('### Pre-Filtration QC\n\n')
  
  # Statistics
  cat('#### Statistics\n')
  cat('```text\n')
  if (file.exists(pre_stats[i])) {
    cat(readLines(pre_stats[i]), sep = "\n")
  }
  cat('\n```\n\n')
  
  # Get image paths
  pre_ybl <- file.path(dirname(pre_stats[i]), "Yield_By_Length.png")
  pre_lvq <- file.path(dirname(pre_stats[i]), "LengthvsQualityScatterPlot_dot.png")
  
  # Display images using img_tag() function
  cat('#### Yield by Length\n')
  cat(knitr::asis_output(img_tag(pre_ybl, paste("Pre-QC Yield by Length -", s))), '\n\n')
  
  cat('#### Length vs Quality\n')
  cat(knitr::asis_output(img_tag(pre_lvq, paste("Pre-QC Length vs Quality -", s))), '\n\n')
  
  # Post-QC
  cat('### Post-Filtration QC\n\n')
  
  # Statistics
  cat('#### Statistics\n')
  cat('```text\n')
  if (file.exists(post_stats[i])) {
    cat(readLines(post_stats[i]), sep = "\n")
  }
  cat('\n```\n\n')
  
  # Get post-QC image paths
  post_ybl <- file.path(dirname(post_stats[i]), "Yield_By_Length.png")
  post_lvq <- file.path(dirname(post_stats[i]), "LengthvsQualityScatterPlot_dot.png")
  
  cat('#### Yield by Length\n')
  cat(knitr::asis_output(img_tag(post_ybl, paste("Post-QC Yield by Length -", s))), '\n\n')
  
  cat('#### Length vs Quality\n')
  cat(knitr::asis_output(img_tag(post_lvq, paste("Post-QC Length vs Quality -", s))), '\n\n')
  
  cat('\n---\n')
}

```

# Method:

## QC pipeline steps:
    1. Pre-QC Analysis: Raw reads analyzed with NanoPlot
    2. Read Filtering: Reads filtered with FiltLong (min length: 900bp, min mean Q: 15)
    3. Post-QC Analysis: Filtered reads analyzed with NanoPlot

# Analysis:
Sorprendentemente el agua tuvo el mejor rendimiento, con mas Mb y la mejor calidad
los parametros tal vez sean un poco muy restrictivos para T1 a pesar de que creo que son ideales
para el resto de las muestras. A pesar de lo que pensabamos T1 tuvo el peor rendimiento, tal vez el tejido de 
coral tiene muchos inhibidores que impidieron el secuenciamiento ademas que muchos
hay muchos fragmentos pequeños de ~500 pb, pero antes de normalizar T1 fue la 
muestra con mas ng/uL de las presentadas, voy a continuar asi a ver que tal. 
