---
title: "02_mapping host removal"
author: "Roger Calvas"
date: "`r Sys.Date()`"
output: 
  html_document:
    toc: true
    toc_depth: 2
editor_options: 
  chunk_output_type: console
params:
  stats_csv: ""
  overlaps_csv: ""
  dehosted_stats: ""
  samples: ""
---

```{r setup, include=FALSE}
knitr::opts_chunk$set(echo = FALSE, message = FALSE, warning = FALSE)

# Funciones auxiliares (adaptadas de 01_qc.Rmd)
split_paths <- function(x) {
  x <- trimws(x)
  if (is.null(x) || is.na(x) || x == "") return(character(0))
  strsplit(x, " +")[[1]]
}

get_sample_from_path <- function(path) {
  parts <- strsplit(path, .Platform$file.sep)[[1]]
  # Asume estructura .../post/{sample}/NanoStats.txt o similar
  # Para dehosted_stats, podría ser .../mapping/nanostats_dehosted/{sample}/NanoStats.txt
  # Buscamos el directorio que contiene el archivo
  dirname(parts[length(parts)-1])
}

img_tag <- function(filepath, alt_text = "QC Plot", width = "100%") {
  if (is.na(filepath) || !file.exists(filepath)) {
    return(sprintf('<p style="color: gray;">%s not available</p>', alt_text))
  }
  # Ajustar ruta relativa desde results_docs a results/outputs/...
  if (grepl("^results/", filepath)) {
    rel_part <- sub("^results/", "", filepath)
    rel_path <- paste0("../", rel_part)
  } else {
    rel_path <- filepath
  }
  sprintf('<img src="%s" alt="%s" style="width: %s; max-width: 800px; border: 1px solid #ddd;">',
          rel_path, alt_text, width)
}

# Cargar librerías necesarias
library(tidyverse)
library(knitr)
library(kableExtra)
library(htmltools)

# Leer parámetros
mapping_file <- params$mapping_stats
overlaps_file <- params$overlaps_csv
dehosted_stats_raw <- params$dehosted_stats
samples_param <- params$samples

# Verificar que mapping_stats se haya proporcionado
if (nchar(mapping_file) == 0) {
  stop("El parámetro 'mapping_stats' es obligatorio y no fue proporcionado.")
}
if (!file.exists(mapping_file)) {
  stop("El archivo mapping_stats no existe: ", mapping_file)
}

# Leer datos de mapeo
df_mapping <- read_csv(mapping_file, show_col_types = FALSE)

# Determinar lista de muestras
if (nchar(samples_param) > 0) {
  samples <- split_paths(samples_param)
} else {
  samples <- unique(df_mapping$sample)
}

# Leer datos de solapamiento (si existe y se proporcionó)
if (nchar(overlaps_file) > 0 && file.exists(overlaps_file)) {
  df_overlaps <- read_csv(overlaps_file, show_col_types = FALSE) %>%
    filter(sample %in% samples)
} else {
  df_overlaps <- NULL
}

# Procesar archivos dehosted stats (opcional)
dehosted_stats <- split_paths(dehosted_stats_raw)
if (length(dehosted_stats) > 0) {
  # Crear un data frame con sample y ruta
  df_dehosted <- tibble(
    path = dehosted_stats,
    sample = map_chr(dehosted_stats, ~ {
      parts <- strsplit(.x, .Platform$file.sep)[[1]]
      # Asumimos que el sample es el directorio padre del archivo
      parts[length(parts)-1]
    })
  ) %>% filter(sample %in% samples)
} else {
  df_dehosted <- NULL
}

# Función para formatear números
fmt_num <- function(x) format(x, big.mark = ",", scientific = FALSE)
fmt_pct <- function(x) sprintf("%.2f%%", x)
```
```{r report-of-mapped-vs-host}
for (s in samples) {
  cat('\n\n## Muestra:', s, '\n\n')
  
  # ---- Tabla de mapeo por hospedero ----
  cat('### Reads mapeadas por hospedero\n\n')
  
  stats_s <- df_mapping %>%
    filter(sample == s) %>%
    select(host, mapped_reads, total_reads, pct_flagstat, pct_real) %>%
    mutate(
      mapped_reads = fmt_num(mapped_reads),
      total_reads = fmt_num(total_reads),
      pct_flagstat = fmt_pct(pct_flagstat),
      pct_real = fmt_pct(pct_real)
    )
  
  print(
    stats_s %>%
      kable(format = "html", caption = paste("Resultados de mapeo para", s)) %>%
      kable_styling(bootstrap_options = c("striped", "hover")) %>%
      column_spec(1, bold = TRUE)
  )
  
  # ---- Tabla de solapamiento (si existe) ----
  if (!is.null(df_overlaps) && s %in% df_overlaps$sample) {
    cat('\n### Solapamiento entre hospederos\n\n')
    
    overlap_s <- df_overlaps %>%
      filter(sample == s) %>%
      select(-sample) %>%
      pivot_longer(everything(), names_to = "categoría", values_to = "reads") %>%
      mutate(reads = fmt_num(reads))
    
    print(
      overlap_s %>%
        kable(format = "html", caption = "Reads únicas por hospedero y totales") %>%
        kable_styling(bootstrap_options = c("striped", "hover"))
    )
    
    # Extraer total de reads mapeadas a cualquier hospedero
    total_any <- df_overlaps %>% filter(sample == s) %>% pull(total_mapped_any_host)
    total_reads_sample <- df_mapping %>% filter(sample == s) %>% pull(total_reads) %>% first()
    
    kept <- total_reads_sample - total_any
    pct_removed <- total_any / total_reads_sample * 100
    pct_kept <- 100 - pct_removed
    
    cat('\n**Resumen de eliminación:**  \n')
    cat('- Reads totales (post‑QC): ', fmt_num(total_reads_sample), '\n')
    cat('- Reads que mapearon a algún hospedero: ', fmt_num(total_any), '\n')
    cat('- Reads retenidas (microbioma): ', fmt_num(kept), '\n')
    cat('- Porcentaje eliminado: ', fmt_pct(pct_removed), '\n')
    cat('- Porcentaje retenido: ', fmt_pct(pct_kept), '\n')
  }
  
  # ---- QC de lecturas dehosted (opcional) ----
  if (!is.null(df_dehosted) && s %in% df_dehosted$sample) {
    cat('\n### Control de calidad post‑dehosting\n\n')
    
    nano_path <- df_dehosted %>% filter(sample == s) %>% pull(path)
    
    # Mostrar estadísticas de NanoStats
    cat('#### Estadísticas\n')
    cat('```text\n')
    if (file.exists(nano_path)) {
      cat(readLines(nano_path), sep = "\n")
    } else {
      cat('Archivo no encontrado')
    }
    cat('\n```\n\n')
    
    # Mostrar gráficas si existen (misma lógica que en 01_qc)
    nano_dir <- dirname(nano_path)
    ybl <- file.path(nano_dir, "Yield_By_Length.png")
    lvq <- file.path(nano_dir, "LengthvsQualityScatterPlot_dot.png")
    
    cat('#### Yield by Length (post‑dehosting)\n')
    cat(knitr::asis_output(img_tag(ybl, paste("Yield by Length -", s))), '\n\n')
    
    cat('#### Length vs Quality (post‑dehosting)\n')
    cat(knitr::asis_output(img_tag(lvq, paste("Length vs Quality -", s))), '\n\n')
  }
  
  cat('\n---\n')
}
```
```{r %-mapped-vs-host}
# Gráfico de porcentaje de mapeo por hospedero (todas las muestras)
df_mapping %>%
  ggplot(aes(x = sample, y = pct_real, fill = host)) +
  geom_col(position = "dodge") +
  labs(
    title = "Porcentaje de reads mapeadas por hospedero",
    x = "Muestra",
    y = "% del total de reads",
    fill = "Hospedero"
  ) +
  theme_bw() +
  theme(axis.text.x = element_text(angle = 45, hjust = 1))
```
```{r resumen-de-eliminacion}
if (!is.null(df_overlaps)) {
  df_summary <- df_overlaps %>%
    select(sample, total_mapped_any_host) %>%
    left_join(
      df_mapping %>% group_by(sample) %>% summarise(total_reads = first(total_reads)),
      by = "sample"
    ) %>%
    mutate(
      kept_reads = total_reads - total_mapped_any_host,
      pct_removed = total_mapped_any_host / total_reads * 100,
      pct_kept = 100 - pct_removed
    )
  
  df_summary %>%
    mutate(
      total_reads = fmt_num(total_reads),
      total_mapped_any_host = fmt_num(total_mapped_any_host),
      kept_reads = fmt_num(kept_reads),
      pct_removed = fmt_pct(pct_removed),
      pct_kept = fmt_pct(pct_kept)
    ) %>%
    select(sample, total_reads, total_mapped_any_host, kept_reads, pct_removed, pct_kept) %>%
    kable(format = "html", caption = "Reads eliminadas por muestra") %>%
    kable_styling(bootstrap_options = c("striped", "hover")) %>%
    column_spec(1, bold = TRUE)
}
```

#Method:
Las lecturas filtradas (post‑QC) se mapearon contra los genomas de los hospederos (mutuki, grandis, humano) usando minimap2 con opciones -ax map-ont. Se consideraron como contaminación todas las lecturas que mapearon a cualquier hospedero (flag -F 4 en samtools). Los IDs de esas lecturas se extrajeron y se combinaron en una lista negra por muestra. Posteriormente, se filtró el archivo FASTQ original con seqkit grep -v para obtener las lecturas libres de hospedero, listas para análisis del microbioma.

Las tablas muestran:

    mapped_reads: número de lecturas que mapearon a cada hospedero (según flagstat).

    pct_flagstat: porcentaje reportado por flagstat (sobre el total de lecturas en el BAM).

    pct_real: porcentaje real sobre el total de lecturas de la muestra (post‑QC).

    En la sección de solapamiento, se detallan las lecturas únicas de cada hospedero (que no mapean a ningún otro) y el total de lecturas que mapearon al menos a un hospedero.
    
#Analysis:

    