---
title: "02_mapping"
author: "Roger Calvas"
date: "`r Sys.Date()`"
output: 
  html_document:
    toc: true
    toc_depth: 2
editor_options: 
  chunk_output_type: console
params:
  mapping_stats: ""
  samples: ""
---

```{r setup, include=FALSE}
knitr::opts_chunk$set(echo = FALSE, message = FALSE, warning = FALSE)

library(tidyverse)
library(knitr)
library(kableExtra)

split_paths <- function(x) {
  x <- trimws(x)
  if (is.null(x) || is.na(x) || x == "") return(character(0))
  strsplit(x, " +")[[1]]
}

fmt_num <- function(x) format(x, big.mark = ",", scientific = FALSE)
fmt_pct <- function(x) sprintf("%.2f%%", x)

mapping_file <- params$mapping_stats
samples_param <- params$samples

if (nchar(mapping_file) == 0) stop("El parámetro 'mapping_stats' es obligatorio y no fue proporcionado.")
if (!file.exists(mapping_file)) stop("El archivo mapping_stats no existe: ", mapping_file)

df_mapping <- read_csv(mapping_file, show_col_types = FALSE)

# Lista de muestras (opcional)
if (nchar(samples_param) > 0) {
  samples <- split_paths(samples_param)
  df_mapping <- df_mapping %>% filter(sample %in% samples)
} else {
  samples <- unique(df_mapping$sample)
}

# Asegurar tipos numéricos (por si algo se leyó como texto)
num_cols <- intersect(c("mapped_reads","total_reads","pct_flagstat","pct_real"), names(df_mapping))
df_mapping <- df_mapping %>% mutate(across(all_of(num_cols), as.numeric))

# Resumen por muestra (solo con mapping_stats)
# OJO: any-host NO se puede saber exacto sin overlaps:
# - lower bound: max(mapped_reads)
# - upper bound: sum(mapped_reads)
df_bounds <- df_mapping %>%
  group_by(sample) %>%
  summarise(
    total_reads = first(total_reads),
    any_host_reads_lower = max(mapped_reads, na.rm = TRUE),
    any_host_reads_upper = sum(mapped_reads, na.rm = TRUE),
    any_host_pct_lower = 100 * any_host_reads_lower / total_reads,
    any_host_pct_upper = 100 * any_host_reads_upper / total_reads,
    .groups = "drop"
  )

# Host dominante por muestra
df_dominant <- df_mapping %>%
  group_by(sample) %>%
  slice_max(order_by = pct_real, n = 1, with_ties = FALSE) %>%
  ungroup() %>%
  select(sample, dominant_host = host, dominant_pct = pct_real)
```

```{r overview}
df_summary <- df_bounds %>%
  left_join(df_dominant, by = "sample") %>%
  mutate(
    total_reads = fmt_num(total_reads),
    any_host_reads_lower = fmt_num(any_host_reads_lower),
    any_host_reads_upper = fmt_num(any_host_reads_upper),
    any_host_pct_lower = fmt_pct(any_host_pct_lower),
    any_host_pct_upper = fmt_pct(any_host_pct_upper),
    dominant_pct = fmt_pct(dominant_pct)
  ) %>%
  select(
    sample, total_reads,
    dominant_host, dominant_pct,
    any_host_reads_lower, any_host_pct_lower,
    any_host_reads_upper, any_host_pct_upper
  )

df_summary %>%
  kable(format = "html", caption = "Resumen por muestra (host dominante y rango de mapeo a cualquier host)") %>%
  kable_styling(bootstrap_options = c("striped", "hover")) %>%
  column_spec(1, bold = TRUE)
```



```{r Porcentaje-mapeo-host}
df_mapping %>%
  ggplot(aes(x = sample, y = pct_real, fill = host)) +
  geom_col(position = "dodge") +
  labs(
    title = "Porcentaje de reads mapeadas por hospedero (sobre total post-QC)",
    x = "Muestra",
    y = "% del total de reads",
    fill = "Hospedero"
  ) +
  theme_bw() +
  theme(axis.text.x = element_text(angle = 45, hjust = 1))
```




```{r detalle-por-muestra}
for (s in samples) {
  cat('\n\n### Muestra:', s, '\n\n')

  stats_s <- df_mapping %>%
    filter(sample == s) %>%
    select(host, mapped_reads, total_reads, pct_flagstat, pct_real) %>%
    mutate(
      mapped_reads = fmt_num(mapped_reads),
      total_reads = fmt_num(total_reads),
      pct_flagstat = fmt_pct(pct_flagstat),
      pct_real = fmt_pct(pct_real)
    )

  print(
    stats_s %>%
      kable(format = "html", caption = paste("Resultados de mapeo para", s)) %>%
      kable_styling(bootstrap_options = c("striped", "hover")) %>%
      column_spec(1, bold = TRUE)
  )

  # Rango de any-host para esta muestra
  b <- df_bounds %>% filter(sample == s) %>% slice(1)

  cat("\n**Rango estimado de mapeo a cualquier host (sin overlaps):**  \n")
  cat("- Lower bound (max host): ", fmt_num(b$any_host_reads_lower), " (", fmt_pct(b$any_host_pct_lower), ")\n", sep="")
  cat("- Upper bound (suma hosts): ", fmt_num(b$any_host_reads_upper), " (", fmt_pct(b$any_host_pct_upper), ")\n", sep="")
  cat("\n---\n")
}
```

#Method:
Las lecturas filtradas (post‑QC) se mapearon contra los genomas de los hospederos (mutuki, grandis, humano) usando minimap2 con opciones -ax map-ont. Se consideraron como contaminación todas las lecturas que mapearon a cualquier hospedero (flag -F 4 en samtools). Los IDs de esas lecturas se extrajeron y se combinaron en una lista negra por muestra. Posteriormente, se filtró el archivo FASTQ original con seqkit grep -v para obtener las lecturas libres de hospedero, listas para análisis del microbioma.


    
#Analysis:

    