---
title: "02_mapping"
author: "Roger Calvas"
date: "`r Sys.Date()`"
output: 
  html_document:
    toc: true
    toc_depth: 2
editor_options: 
  chunk_output_type: console
params:
  mapping_stats: ""
  bases_stats: ""
  samples: ""
---

```{r setup, include=FALSE}
knitr::opts_chunk$set(echo = FALSE, message = FALSE, warning = FALSE)

library(tidyverse)
library(knitr)
library(kableExtra)

# ---------------- Helpers ----------------
split_paths <- function(x) {
  x <- trimws(x)
  if (is.null(x) || is.na(x) || x == "") return(character(0))
  strsplit(x, " +")[[1]]
}

fmt_int <- function(x) format(as.numeric(x), big.mark = ",", scientific = FALSE)
fmt_pct <- function(x) sprintf("%.2f%%", as.numeric(x))
fmt_mbp <- function(x) sprintf("%.2f", as.numeric(x) / 1e6)

# ---------------- Params ----------------
mapping_file  <- params$mapping_stats
bases_file    <- params$bases_stats
samples_param <- params$samples

if (nchar(mapping_file) == 0) stop("El parámetro 'mapping_stats' es obligatorio.")
if (!file.exists(mapping_file)) stop("El archivo mapping_stats no existe: ", mapping_file)

if (nchar(bases_file) == 0) stop("El parámetro 'bases_stats' es obligatorio.")
if (!file.exists(bases_file)) stop("El archivo bases_stats no existe: ", bases_file)

# ---------------- Read data ----------------
df_mapping <- read_csv(mapping_file, show_col_types = FALSE)
df_bases   <- read_csv(bases_file, show_col_types = FALSE)

# Filter samples if provided
if (nchar(samples_param) > 0) {
  samples <- split_paths(samples_param)
  df_mapping <- df_mapping %>% filter(sample %in% samples)
  df_bases   <- df_bases %>% filter(sample %in% samples)
} else {
  samples <- sort(unique(df_bases$sample))
}

# Ensure numeric cols
map_num_cols <- intersect(c("mapped_reads","total_reads","pct_flagstat","pct_real"), names(df_mapping))
df_mapping <- df_mapping %>% mutate(across(all_of(map_num_cols), as.numeric))

bases_num_cols <- intersect(c("post_bases","dehost_bases","removed_bases","pct_bases_removed"), names(df_bases))
df_bases <- df_bases %>% mutate(across(all_of(bases_num_cols), as.numeric))

# --- Optional: compute "dominant host" by reads (kept only as a label, not main metric)
df_dominant_reads <- df_mapping %>%
  group_by(sample) %>%
  slice_max(order_by = mapped_reads, n = 1, with_ties = FALSE) %>%
  ungroup() %>%
  select(sample, dominant_host_reads = host, dominant_mapped_reads = mapped_reads)

# Bases overview table base
df_bases_overview <- df_bases %>%
  mutate(
    post_mbp    = post_bases / 1e6,
    dehost_mbp  = dehost_bases / 1e6,
    removed_mbp = removed_bases / 1e6,
    pct_kept_bases = 100 - pct_bases_removed
  ) %>%
  left_join(df_dominant_reads, by = "sample") %>%
  arrange(sample)
```

```{r resumen-por-muestra}
df_overview <- df_bases_overview %>%
  transmute(
    sample,
    post_bases      = fmt_int(post_bases),
    dehost_bases    = fmt_int(dehost_bases),
    removed_bases   = fmt_int(removed_bases),
    pct_bases_removed = fmt_pct(pct_bases_removed),
    pct_bases_kept    = fmt_pct(pct_kept_bases),
    post_mbp      = sprintf("%.2f", post_mbp),
    dehost_mbp    = sprintf("%.2f", dehost_mbp),
    removed_mbp   = sprintf("%.2f", removed_mbp),
    dominant_host_reads
  )

df_overview %>%
  kable(format="html",
        caption="Resumen por muestra en bases (post-QC vs post-dehosting). El host dominante (por reads) es solo informativo.") %>%
  kable_styling(bootstrap_options=c("striped","hover")) %>%
  column_spec(1, bold=TRUE)
```

```{r Graficos}
df_plot <- df_bases_overview %>%
  select(sample, dehost_bases, removed_bases) %>%
  rename(`Bases retenidas (dehosted)` = dehost_bases,
         `Bases removidas (host)`     = removed_bases) %>%
  pivot_longer(-sample, names_to = "categoria", values_to = "bases") %>%
  mutate(mbp = bases / 1e6)

ggplot(df_plot, aes(x = sample, y = mbp, fill = categoria)) +
  geom_col() +
  labs(
    title = "Bases retenidas vs removidas por dehosting",
    x = "Muestra",
    y = "Megabases (Mbp)",
    fill = ""
  ) +
  theme_bw() +
  theme(axis.text.x = element_text(angle = 45, hjust = 1))
```

```{r porcentaje-bases-removidas}
df_bases_overview %>%
  ggplot(aes(x = sample, y = pct_bases_removed)) +
  geom_col() +
  labs(
    title = "Porcentaje de bases removidas por dehosting",
    x = "Muestra",
    y = "% bases removidas"
  ) +
  theme_bw() +
  theme(axis.text.x = element_text(angle = 45, hjust = 1))
```

```{r detalle-por-muestra, results='asis'}
for (s in samples) {
  cat("\n\n### Muestra: ", s, "\n\n", sep = "")

  b <- df_bases_overview %>% filter(sample == s) %>% slice(1)

  detail <- tibble(
    Métrica = c("Bases post-QC", "Bases dehosted", "Bases removidas", "% bases removidas", "% bases retenidas",
                "Post-QC (Mbp)", "Dehosted (Mbp)", "Removidas (Mbp)"),
    Valor = c(
      fmt_int(b$post_bases),
      fmt_int(b$dehost_bases),
      fmt_int(b$removed_bases),
      fmt_pct(b$pct_bases_removed),
      fmt_pct(b$pct_kept_bases),
      sprintf("%.2f", b$post_mbp),
      sprintf("%.2f", b$dehost_mbp),
      sprintf("%.2f", b$removed_mbp)
    )
  )

  cat(knitr::asis_output(
    detail %>%
      kable(format="html", caption=paste("Resumen en bases para", s)) %>%
      kable_styling(bootstrap_options=c("striped","hover"))
  ))
  cat("\n---\n")
}
```



#Method:
Las lecturas filtradas (post‑QC) se mapearon contra los genomas de los hospederos (mutuki, grandis, humano) usando minimap2 con opciones -ax map-ont. Se consideraron como contaminación todas las lecturas que mapearon a cualquier hospedero (flag -F 4 en samtools). Los IDs de esas lecturas se extrajeron y se combinaron en una lista negra por muestra. Posteriormente, se filtró el archivo FASTQ original con seqkit grep -v para obtener las lecturas libres de hospedero, listas para análisis del microbioma.


    
#Analysis:

    